【裁判字號】    90,易,2208
【裁判日期】    900821
【裁判案由】    違反電子遊戲場業管理條例
【裁判全文】
臺灣臺中地方法院刑事判決                          九十年度易字第二二八號
    公  訴  人  臺灣臺中地方法院檢察署檢察官
    被      告  甲○○
右列被告因違反電子遊戲場業管理條例案件，經檢察官聲請簡易判決處刑（九十年度
偵字第一○○○三號），本院臺中簡易庭認為不宜適用簡易程序，移由本院刑事庭審
理，本院判決如左：
    主  文
甲○○違反未依電子遊戲場業管理條例規定辦理營利事業登記，不得經營電子遊戲場
業之規定，處拘役貳拾日，如易科罰金，以參佰元折算壹日。
    事  實
一、甲○○未經依電子遊戲場業管理條例規定，向主管機關申請設立、辦理營利事業
    登記完竣，即自民國九十年一月間（聲請書誤載為十二月初）起，每週三次，於
    十九時三十分至二十四時許，在南投縣工業區夜市內，設置流動性攤位，而擺設
    彈珠臺之電子遊戲機十八臺供不特定人把玩，以此方式經營電子遊戲場業，嗣於
    同年二月二十日十九時三十分許，甲○○改至臺中市○區○○路與仁德路口夜市
    ，擺設上開電子遊戲機時，當場為警查獲，並扣得上開電子遊戲機共十八台。
二、案經臺中縣警察局霧峰分局移送臺灣臺中地方法院檢察署檢察官聲請簡易判決處
    刑，本院臺中簡易庭認為不宜適用簡易程序，移由本院刑事庭審理。
    理  由
一、訊據被告甲○○對於未依電子遊戲場業管理條例規定辦理營利事業登記，而於右
    揭時地擺設彈珠臺十八臺，以經營電子遊戲場業之事實坦承不諱，辯稱：不知道
    擺設電子遊戲機要登記之規定云云，惟查被告既要擺設電子遊戲機供人把玩，即
    應須瞭解相關法令之規定，不得以其不知法律，飾卸其責，何況國家之法律，一
    經公布施行，國民即有應知及遵守之義務，故不得因不知法律而免除刑事責任，
    否則無知者即可隨心妄為，而知法者反處於不利之地位，豈為情法之平，苟許不
    知法律者免除其刑事責任，則現代法治國家之法律秩序將因之崩解而蕩然無存；
    ，故「不得因不知法律而免除刑事責任」，刑法第十六條亦定有明文，是難以其
    不知前開條例之規定，而解免其刑事責任，從而被告所辯，委無足取，此外，復
    有臨檢紀錄表、現場圖各一份及警員馬宗弘製作之職務報告書、照片各二紙附卷
    可稽，並有電子遊戲機十八臺扣案為憑，因而事證明確，被告之犯行已堪認定，
    應予依法論科。
二、按電子遊戲場業管理條例於八十九年二月三曰經總統公布施行，該條例第一條明
    示「為管理電子遊戲場業，並維護社會安寧、善良風俗、公共安全及國民身心健
    康，特設定本條例。」是該條例立法目的之一即在於管理電子遊戲場業。而所謂
    電子遊戲場業，依該條例第二條規定，係指設置電子遊戲機供不特定人益智娛樂
    之營利事業。換言之，僅須設置電子遊戲機供人娛樂以營利者，即屬電子遊戲場
    業管理條例所指之電子遊戲場業，其規模及所設置之電子遊戲機之數量如何，則
    非所問，此有經濟部八十九年六月三十日經八九商字第八九○一八五三六號函可
    參（見該函說明欄第四項）。在者，依該條例第十六條規定，非電子遊戲場業之
    其他營利事業，不得就其營業場所，供他人設置電子遊戲機營業，如違反該條規
    定，依第二十八絛規定處行為人新台幣十萬以上五十萬元以下罰鍰，並限期令其
    改善，是在非電子遊戲場業之其他營利事業場所設置電子遊戲機以營利者，仍屬
    由該條例規範之範疇，益徵該條例所指之電子遊戲場業並不專以設置電子遊戲機
    供人娛樂為限，在非電子遊戲場業之其他營利事業場所設置者仍屬之。是如係在
    自己經營之非電子遊戲場業之營業場所，自己附帶擺設電子遊戲機供人娛樂者，
    仍屬該條例第三條所指之「設置電子遊戲機供不特定人益智娛樂之營利事業」，
    依該條例第十五條規定，仍應辦理營利事業登記後始得營業（參前開經濟部函說
    明欄第三項）。換言之，所謂電子遊戲場業，僅需有設置電子遊戲機供人為益智
    娛樂者即屬之（該倏例第二條），至其係專以提供電子遊戲機供人娛樂或在非電
    子遊戲場之營業場所附帶提供電子遊戲機供人娛樂，應非所問。從而，在非電子
    遊戲場業之營業場所附帶擺設電子遊戲機供人娛樂者，仍須依該條例第十五條規
    定辦理營利事業登記後始得擺設，否則，仍應依該條例二十二條論罰。蓋依該條
    例第二十八條規定，提供非電子遊戲場業之其他營利事業之營業場所予他人擺設
    電子遊戲機仍須處罰，如非電子遊戲場業之營利事業人，自行在該營業場所擺設
    電子遊戲機，未經依法登記而不予處罰，顯然輕重失衡，當非該條例電子遊戲場
    業之立法意旨。按夜市流動攤販，雖為商業登記法第四條所定之小規模商業登記
    ，依營利事業登記管理規則第二條，所得稅法第十一條第二項之規定，得免依商
    業登記法辦理營利事業登記，惟經營電子遊戲場業，因前揭有別於一般營利事業
    之特殊立法目的，因此該條例除於第十條第一項前段明定：「經營電子遊戲場業
    ，應依公司法或商業登記法辦理公司或商業登記」外，更於同條例第十五條明定
    ：「未依本條例規定辦理營利事業登記者，不得經營電子遊戲場業。」因此，即
    使符合公司法或商業登記法之規定經合法成立之公司或商業，凡未符合該條例之
    規定，依該條例規定辦理營利事業登記者，均不得經營電子遊戲場，至於商業登
    記法第四條所謂一般小規模商業或非屬營利事業登記管理規則及所得稅法所規範
    之營利事業，縱可經營其他非法之商業，亦不得經營電子遊戲場業，更毋庸待言
    ，因之凡有違反該條例第十五條之規定者，即應適用同條例第二十二條之規定處
    罰，不因是否為上開小規模商業，或是否屬營利事業登記管理規則及所得稅法所
    規範之營利事業，而有不同。是核被告所為，係違反電子遊戲場業管理條例第十
    五條之規定，應依同條例第二十二條之規定論處。爰審酌被告素行良好，有臺灣
    高等法院被告全國前案紀錄表及臺灣臺中地方法院檢察署刑案資料查註紀錄表各
    一份可稽，而其設置之電子遊戲機數量僅有十八臺，且屬流動攤販，規模不大，
    經營目的貪圖微薄小利，其惡性並非重大，手段尚屬平和，情節輕微，及犯後坦
    承犯行，態度良好等一切情狀，量處如主文所示之刑，併依刑法第四十一條第一
    項前段之規定諭知易科罰金之折算標準。至扣案之電子遊戲機彈珠臺十八台為被
    告所有供違法經營電子遊戲場業所用之物，惟並非違禁機種，有警員馬宗弘製作
    之職務報告書附卷可憑，且被告並未供為賭博（詳如後述）或妨害風化等用途，
    而本案係因違反行政管制之規定受罰，一旦被告再依相關規定取得營利事業登記
    ，仍得再以該遊戲機營業，審酌其違規所生法益之危害與處罰手段之相當性，本
    件尚無宣告沒收之必要，爰不予沒收之諭知。
三、公訴人聲請簡易判決處刑意旨另以：被告甲○○意圖營利並基於概括犯意，自九
    十年一月間起，在臺中市○○路與仁德街口夜市，擺設電動賭博機具彈珠臺十八
    臺，連續與不特定之人賭博財物，其賭博方式係以新臺幣（下同）十元硬幣投入
    電動賭博機具並押注分數，押中即賠十至一百倍之分數，未押中時，則由被告贏
    得，不玩時則以相同比例兌換金錢，嗣於九十年二月二十日十九時三十分許，為
    警當場查獲，並扣得電動賭博機具十八臺，因認被告亦涉有刑法第二百六十六條
    第一項之賭博罪嫌。經查：
  （一）按犯罪事實應依證據之，無證據不得推定其犯罪事實。又不能證明被告犯罪
        者，應諭知無罪之判決，刑事訴訟法第一百五十四條、第三百零一條第一項
        定有明文。
  （二）公訴人認被告涉有賭博罪嫌，無非以被告於警訊、偵查中之自白及臨檢紀錄
        、現場圖各一份、現場照片二紙及上開電子遊戲機十八臺扣案，為其主要論
        據。惟訊據被告甲○○固坦承有於右揭時地擺設電子遊戲機供不特定人把玩
        之情事，惟堅決否認有何賭博之犯行，辯稱：伊只有擺設電動玩具供人娛樂
        ，玩法是投十元進去，就會掉十個代幣，以投入代幣之方式玩，玩剩下之代
        幣，有時客人會帶走，下次再來玩，如是小朋友有玩剩之代幣不玩了，伊會
        拿價值一、二十元之玩具或糖果給他，代幣並不能兌換金錢，並沒有賭博行
        為等語。
  （三）惟按刑法所規定賭博罪之犯罪特別構成要件有三：（一）須有賭博之行為，
        即凡以勝負繫諸於偶然之事實，並非事前所能預知者，申言之必須具有射倖
        性，至於所用之賭具為何，是否為行政機關所公告查禁之機具，乃在所不問
        。（二）須在公共場所或公眾得出入之場所賭博。（三）須有賭博財物，即
        以金錢或其他有價值之有體物為賭博之客體；但供人暫時娛樂之物，因經濟
        價值甚少，且屬娛樂消費之物，則不在處罰之範圍。
  （四）查被告於警訊時係供稱：「（問：該彈珠臺如何玩法？）先投新臺幣拾元進
        入臺內，彈珠臺會跑出來拾個代幣，然後投入一個代幣，它會跑出一個彈珠
        ，然後將珠子打出去，若珠子打到紅色的燈，它會以你所定的倍數，掉出代
        幣，若未打中，便是玩完了，若客人打到不想玩時，可將代幣帶走，下次再
        玩」等語，並未供稱可以兌換金錢。至公訴人所指稱：賭博方式係以投入十
        元，押注分數，押中即賠十至一百倍之分數，未押中時，則由被告贏得，不
        玩時則以相同比例兌換金錢等語，遍查全卷，無論於警訊或偵訊中，被告均
        未曾為上開供述，而被告所擺設之電子遊戲機並非公告查禁之之電子遊戲機
        具，已如前述，且本件亦未查獲任何把玩上開電子遊戲機者，而無從證明被
        告是否有公訴人所指賭博部分罪嫌，至於卷附之現場檢查紀錄表、現場圖及
        照片，亦僅足以證明被告有擺設電子遊戲機之事實，而無法作為認定被告涉
        犯賭博罪之證據，則依被告供稱不可兌換金錢，玩剩下之代幣可留待下次再
        玩，或給予把玩電子遊戲機之小朋友糖果或價值一、二十元之玩具等情觀之
        ，把玩電子遊戲機者所可能兌換之物，價值甚微，且係供暫時消費娛樂之物
        ，依前揭說明，亦不在刑法賭博罪處罰之範圍之內，是被告所辯，其僅係供
        人娛樂，並無賭博一節，應堪採信。
  （五）綜上所述，公訴人所舉證據並不足以證明被告犯罪，此外，本院復查無其他
        積極證據足以證明被告有何連續賭博犯行，被告犯罪不能證明，自應諭知被
        告無罪之判決，惟公訴意旨認此部分與前揭論罪科刑之違反電子遊戲場業管
        理條例部分犯行，有想像競合之裁判上一罪關係，爰不另為無罪之諭知，附
        此敘明。
據上論斷，應依刑事訴訟法第四百五十二條、第二百九十九條第一項前段，電子遊戲
場業管理條例第二十二條，刑法第十一條前段、第四十一條第一項前段，罰金罰鍰提
高標準條例第二條，判決如主文。
中      華      民      國      九十    年      八      月    二十一    日
                              臺灣臺中地方法院刑事第七庭
             審判長法  官  夏  一  
                                     法  官  林  郁  婷
                                     法  官  郭  妙  俐
右正本證明與原本無異。
如不服本判決，應於判決送達後十日內向本院提出上訴狀，上訴於臺灣高等法院臺中
分院( 須附繕本 )。
                                     書記官
中    華    民    國      九十      年       八      月     二十二    日
附錄本案論罪科刑法條全文：
電子遊戲場業管理條例第二十二條
違反第十五條規定者，處行為人一年以下有期徒刑、拘役或科或併科新台
幣五十萬元以上二百五十萬元以下罰金。


司法院資訊處製作；財團法人民間司法改革基金會備份。
